最高法院刑事判決　　　　　　一○○年度台上字第一四三一號
上　訴　人　錢敬仁
　　　　　　劉弘毅
上列上訴人等因違反毒品危害防制條例案件，不服台灣高等法院
中華民國一○○年一月二十五日第二審判決（九十九年度上訴字
第三六二九號，起訴案號：台灣基隆地方法院檢察署九十九年度
偵字第七五九號），提起上訴，本院判決如下：
    主  文
上訴駁回。
    理  由
按刑事訴訟法第三百七十七條規定，上訴於第三審法院，非以判
決違背法令為理由，不得為之。是提起第三審上訴，應以原判決
違背法令為理由，係屬法定要件。如果上訴理由書狀並未依據卷
內訴訟資料，具體指摘原判決不適用何種法則或如何適用不當，
或所指摘原判決違法情事，顯與法律規定得為第三審上訴理由之
違法情形，不相適合時，均應認其上訴為違背法律上之程式，予
以駁回。本件原審審理結果，認為上訴人錢敬仁、劉弘毅有原判
決事實欄（下稱事實欄）二所載製造第二級毒品甲基安非他命之
犯行明確，因而撤銷第一審之科刑判決，改判仍論錢敬仁、劉弘
毅共同製造第二級毒品罪，各處有期徒刑六年，且為相關從刑之
諭知。已詳其所憑之證據及認定之理由，並就其二人所辯各語
認非可採，予以論述。經查：(一)、毒品危害防制條例之制定，旨
在防制毒品危害，維護國民身心健康，對於具有成癮性、濫用性
及對社會危害性之麻醉藥品與其製劑及影響精神物質與其製品，
予以管制，並區分其等級及品項，就製造、運輸、販賣、意圖販
賣而持有、轉讓、施用、持有，乃至非法使人施用及引誘他人施
用各級毒品之行為，分別明定其處罰。甲基安非他命為毒品危害
防制條例第二條第二項第二款所定之第二級毒品，其製造方法不
一，其中氫氣法係以鹽酸麻黃素為原料，先經鹵化反應程序製成
氯假麻黃素，再經氫化反應程序而產生含有甲基安非他命成分之
滷水（液態甲基安非他命），最後經純化結晶步驟，將生成之結
晶物脫水風乾，而得高純度之固態甲基安非他命。故就製造過程
而言，氫化反應程序所產生之滷水，已含有甲基安非他命之成分
，即屬化學反應之製成品，應認已製造既遂。至純化結晶步驟，
僅係去其雜質並使之固化為結晶體，以提高純度及方便施用；如
謂須俟完成純化結晶步驟始為既遂，不但與甲基安非他命製造結
果所呈現之化學反應狀態不合，抑且不足以遏阻毒品之擴散，達
到刑罰之一般預防功能，當非毒品危害防制條例之立法本旨。原
判決採憑內政部警政署刑事警察局民國九十九年四月三十日刑鑑
字第0990019988號鑑定書記載之鑑驗結果，以原判決附表一（下
稱附表一）所示扣案之液體、粉末均檢出含有第二級毒品甲基安
非他命成分（其中編號１、２、４均為液態，編號３為粉末），
因認錢敬仁、劉弘毅共同製造甲基安非他命行為已達既遂程度，
已於其理由欄三詳加審酌論。經核於法無違。又原審審判期日
，審判長於調查證據程序之最後詢以：「尚有證據請求調查？」
，錢敬仁、劉弘毅及其等辯護人均答稱：「無。」，復有該審判
程序筆錄可稽。原審因而未就附表一所示扣案之物是否具有成癮
性、濫用性及對社會危害性等再為無益之調查，原判決亦未另說
明不予調查之理由，即無證據調查未盡及判決理由不備之違法可
言。錢敬仁、劉弘毅上訴意旨指附表一所示扣案之液體、粉末，
檢出甲基安非他命之純度只有百分之六、百分之三，且未經純化
結晶步驟，極可能含有危害人體之物質，當然不適合施用；又是
否具有成癮性、濫用性及對社會危害性等，均不得而知；且伊等
二人主觀上並認本件尚未達製造完成成品之階段。故應屬製造未
遂云云。核係就原判決已論列說明之事項，依憑己見任意指摘原
判決有證據上理由矛盾、理由不備及調查未盡之違法，難謂符合
第三審上訴之法定要件。(二)、刑之量定，為求個案裁判之妥當性
，法律賦予法院裁量之權。刑法上之共同正犯，應就全部犯罪結
果負其責任，係基於共同犯罪行為，應由正犯各負全部責任之理
論，惟於科刑時仍應審酌刑法第五十七條所列各款情狀，分別情
節，為各被告量刑輕重之標準，並非僅以犯罪行為之手段及所生
之危險或損害為量刑輕重之標準。故個案裁量權之行使，仍應受
比例原則及平等原則之拘束，俾符合罪刑相當，使罰當其罪，輕
重得宜。苟於量刑時，已以行為人之責任為基礎，並斟酌刑法第
五十七條各款所列情狀，而未逾越法定範圍，又未濫用其職權，
參與犯罪行為情節不同之共同正犯間如科以同一之刑，與公平原
則無悖，即不得遽指為違法。本件原判決對錢敬仁、劉弘毅所論
之製造第二級毒品罪，為法定本刑屬無期徒刑或七年以上有期徒
刑之罪。而審酌劉弘毅有事實欄一所載販賣第二級毒品、違反藥
事法、轉讓第三級毒品、幫助施用第二級毒品、施用第二級毒品
等十四罪之前科，而錢敬仁有事實欄一所載殺人未遂、違反組織
犯罪防制條例、賭博及妨害自由等四罪之前科，分別有卷附台灣
高等法院被告前案紀錄表可稽。其二人素行不良，且均正值壯年
，不思正途，為謀一己之私利，無視毒品對人之身心健康危害至
深且鉅，且對社會秩序威脅甚大，竟共同製造第二級毒品甲基安
非他命，且依本案查獲之成品及半成品數量觀之，渠等所欲製成
之毒品數量非微，倘未即時查緝而流入市面，對國人身心健康及
社會治安危害甚鉅，惟慮及錢敬仁、劉弘毅為警查獲後始終坦承
犯行，態度尚稱良好等一切情狀，於法定刑內量處錢敬仁、劉弘
毅各有期徒刑六年，經核並未逾越法定刑度，又未濫用權限，且
無違反罪刑相當原則之情形。劉弘毅上訴意旨，對於原判決究竟
如何違背法令，非依卷內資料為具體指摘，猶執陳詞，對於原判
決已為論斷及說明之事項，再為爭辯，並對原審量刑之職權行使
，任意指摘，自非合法之第三審上訴理由。(三)、其他上訴意旨，
均係就原審依憑證據所為採證認事職權之合法行使，以及原判決
已論列說明之事項，依憑己見任意指為違法，均非合法之上訴理
由。衡以前開說明，錢敬仁、劉弘毅之上訴均違背法律上之程式
，應予駁回。
據上論結，應依刑事訴訟法第三百九十五條前段，判決如主文。
中    華    民    國  一○○  年    三    月  二十四  日
                      最高法院刑事第十一庭
                          審判長法官  賴  忠  星  
                                法官  呂  丹  玉  
                                法官  吳      燦  
                                法官  蔡  名  曜  
                                法官  葉  麗  霞  
本件正本證明與原本無異
                                      書  記  官  
中    華    民    國  一○○  年    三    月   三十   日
                                                       s